【裁判字號】    97,重抗,48
【裁判日期】    971216
【裁判案由】    給付借款強制執行
【裁判全文】
臺灣高等法院臺南分院民事裁定          97年度重抗字第48號
抗  告  人  玉弘企業股份有限公司
法定代理人  丁○○
上列抗告人因與相對人同美開發實業股份有限公司即同美毛衣針
織股份有限公司、甲○○、己○○、戊○○、乙○○、庚○○、
丙○○間強制執行事件，對於中華民國97年9月4日臺灣臺南地方
法院所為裁定（97年度執字第53256號），提起抗告，本院裁定
如下：
    主  文
抗告駁回。
抗告程序費用新台幣壹仟元由抗告人負擔。
    理  由
一、抗告人聲明異議及抗告意旨略以：按債權讓與行為，僅需讓
    與人與受讓人之讓與合意即可生效，並不以經債務人承諾為
    必要，而民法第297條之規定乃係避免債務人誤向原債權人
    清償，此僅為債務人未來得對抗債權人之抗辯事由，並非債
    權讓與之生效要件。又債權讓與之通知性質上為觀念通知，
    故受讓人對於債務人主張受讓事實行使債權時，已足使債務
    人知有債權讓與之事實，即應認為兼有通知之效力。本件抗
    告人業已以受讓人之身分對債務人聲請強制執行行使債權，
    已足以使債務人知有債權讓與之事實，兼有通知之效力。又
    抗告人提出之讓渡書、債權讓與證明書、借據及台灣台南地
    方法院92年度執字第32129號債權憑證等資料，足以證明抗
    告人受讓債權，為強制執行法第4條之2第1項第1款之繼受人
    之事實，是抗告人向原法院聲請強制執行，並無債權人不適
    格之疑慮。再者，原裁定以「聲請人（即抗告人）經通知補
    正債權讓與已合法通知債務人之證明卻未予補正」等由，駁
    回抗告人強制執行之聲請，惟強制執行法第28條之1第1款所
    謂「債權人於執行程序中應為一定必要之行為」係指債權人
    不為一定必要之行為，執行程序即不能進行而言，查抗告人
    於全國各法院尚有數百件同類型之強制執行案件現正強制執
    行中，縱抗告人未補正債權讓與已合法通知之證明，本件強
    制執行亦不能終結。原裁定駁回抗告人之聲請強制執行，顯
    有未合，爰提起本件抗告，求為廢棄原裁定等語。
二、按強制執行應依執行名義為之。是債權人聲請強制執行，應
    提出執行名義之證明文件，此觀之強制執行法第6條第1項規
    定自明。其如係依同法第4條之2規定聲請者，除提出前開第
    6條第1項各款之執行名義證明文件外，尚應提出聲請人為執
    行名義效力所及之人之證明文件。此為聲請強制執行之合法
    要件，債權人之聲請不合程式或有其他欠缺而可以補正者，
    執行法院應定相當期間命其補正，逾期仍不補正者，應以裁
    定駁回之。次按債權人固得將債權讓與於第三人，惟非經讓
    與人或受讓人通知債務人，對於債務人不生效力，民法第29
    7條第1項亦有明文。此等債權讓與之通知，為讓與人或受讓
    人向債務人通知債權讓與事實之行為，其性質為觀念通知（
    最高法院28年上字第1284號判例參照），雖不以債務人承認
    為必要，惟仍須踐行通知行為，否則對於債務人不生效力。
    準此，執行名義成立後，債權人將債權讓與他人，仍須於債
    權人或受讓人將債權讓與之事實通知債務人後，受讓人始得
    謂為執行名義效力所及之繼受人，而得以自己名義聲請為強
    制執行。經查，抗告人主張其受讓亞太金聯資產管理股份有
    限公司對相對人之系爭債權，聲請強制執行，固據其提出原
    審法院92年度執字第32129號債權憑證、債權讓與證明書、
    登報文件為證。惟抗告人並未提出其為該債權憑證執行名義
    效力所及之人之證明文件，即該債權讓與已通知相對人而得
    對相對人主張債權之證明文件，經原法院於97年8月19日通
    知命抗告人補正債權讓與通知相對人之證明，而抗告人未予
    補正，依前揭說明，抗告人聲請強制執行之合法要件即不具
    備，法院應予駁回。抗告意旨雖以：債權讓與之通知僅為債
    務人之對抗要件，並不影響讓與人與受讓人之關係，該債權
    讓與仍屬有效，且抗告人以受讓人身分對相對人聲請強制執
    行行使權利，已足使債務人知債權讓與之事實，兼有通知之
    效力云云。惟債權讓與須在債務人受讓與通知以後，債權受
    讓人始得對債務人主張債權。是在通知以前，債權讓與契約
    僅於讓與人與受讓人之間發生效力，受讓人亦不得對債務人
    主張債權，因而債務人對受讓人得拒絕給付。抗告人依強制
    執行法第4條之2規定，主張其為系爭債權憑證之執行名義效
    力所及之人聲請強制執行，自應證明其已得對債務人主張系
    爭債權，此乃開始強制執行程序之要件，而非強制執行程序
    得否續行之問題。故本件相對人在受通知之前，抗告人並不
    具執行債權人之適格，不得開始強制執行程序，抗告人前揭
    主張，容有誤會。原審據以駁回抗告人強制執行之聲請，核
    無不合。抗告意旨仍執前詞，指摘原裁定不當，聲明廢棄，
    為無理由，應予駁回。
據上論結，本件抗告為無理由，依強制執行法第30條之1，民事
訴訟法第495條之1第1項、第449條第1項、第95條、第78條，裁
定如主文。
中    華    民    國    97    年    12    月    16    日
                  民事第三庭  審判長法  官  陳光秀
                                    法  官  李文賢
                                    法  官  莊俊華
上為正本係照原本作成。
如不服本裁定，僅得於收受本裁定正本送達後10日內以適用法規
顯有錯誤為理由，向本院提出再抗告狀（須附繕本）依法應繳納
抗告費新台幣1千元，並委任律師為訴訟代理人，經本院許可後
始可再抗告於最高法院。
中    華    民    國    97    年    12    月    16    日
                                    書記官  吳銘添
【附記】
民事訴訟法第495條之1第2項準用同法第466條之1第1、2項規定
：
(1)對於第二審判決上訴，上訴人應委任律師為訴訟代理人。但上
  訴人或其法定代理人具有律師資格者，不在此限。
(2)上訴人之配偶、三親等內之血親、二親等內之姻親，或上訴人
  為法人、中央或地方機關時，其所屬專任人員具有律師資格並
  經法院認為適當者，亦得為第三審訴訟代理人。
民事訴訟法第466條之2：
  上訴人無資力委任訴訟代理人者，得依訴訟救助之規定，聲請
  第三審法院為之選任律師為其訴訟代理人。


司法院資訊處製作；財團法人民間司法改革基金會備份。
